【裁判字號】    96,中簡上,1110
【裁判日期】    970313
【裁判案由】    妨害名譽
【裁判全文】
臺灣臺中地方法院刑事判決          96年度中簡上字第1110號
上  訴  人  臺灣臺中地方法院檢察署檢察官
上  訴  人
即  被  告  乙○○
上列上訴人因被告妨害名譽案件，不服本院臺中簡易庭民國96年
10月31日96年度中簡字第3019號第一審刑事簡易判決（起訴案號
：臺灣臺中地方法院檢察署96年度偵字第21544號），提起上訴
，本院管轄之第二審合議庭判決如下︰
    主    文
上訴駁回。
    事    實
一、乙○○因其夫劉佳松與甲○○有債務糾紛，竟於民國96年4
    月2日下午2時28分許，在臺中市○○○街73巷7號之自宅中
    ，基於公然侮辱之犯意，上網至其製作之「這是小俐靚的部
    落格」網頁內，張貼「寶寶，為了你，媽媽要更堅強」一文
    ，以「澄色數位彩色印刷的甲○○…是個老狐狸，很會耍嘴
    皮子…老烏賊…賊上賊…」等文字，供不特定之網友閱覽（
    該部落格未設定密碼，不特定人均得公開點閱），以達侮辱
    甲○○之目的。嗣因甲○○接獲客戶反應而報警處理，始查
    獲上情。
二、案經甲○○訴由臺中市警察局第一分局報告臺灣臺中地方法
    院檢察署檢察官偵查後聲請簡易判決處刑。
    理    由
一、訊據被告乙○○固對其於96年4月2日下午2時28分，在其位
    於臺中市○○○街73巷7號住處內，上網至其製作之「這是
    小俐靚的部落格」網頁內，張貼前開文字，供不特定之網友
    閱覽之事實，坦白承認，惟矢口否認有何公然侮辱之犯意，
    辯稱：其因之前生意糾紛，告訴人甲○○不給付貨款，覺得
    一直受告訴人欺騙，很生氣，才上部落格去貼文章，是要讓
    其幼女日後了解這情形，一開始只是要抒發心情而已，寫到
    後面才越想越氣，希望大家知道不要再受害，當時真的找不
    到其他的名詞可以形容告訴人的行為，其已經選擇比較中性
    的字眼了，並無辱罵告訴人及妨害告訴人名譽的意思云云。
    經查：
（一）上開犯罪事實，迭據告訴人於警詢、偵查中指訴綦詳，核
      與證人劉佳松於警詢、偵查中證述前開文章係被告上網張
      貼等情相符，並有網頁列印資料1紙附卷可稽。
（二）又被告在上開部落格內張貼「寶寶，為了你，媽媽要更堅
      強」一文之內容如下：「4月份又開始了，想到還有10幾
      萬的帳款在外面收不回來，心情就十分的煩燥。今天早上
      越想越氣，打給一個欠比較少的人，澄色數位彩色印刷的
      甲○○，要他出面解決事情。這個人我第一次跟他說這麼
      多話，之前他都是和我那文弱書生型的老公接洽的，難怪
      他可以對我們為所欲為，想賴就賴。這個人是個老狐狸，
      很會耍嘴皮子，一直跟我嗆"我有不談嗎？如果我逃避會
      接你的電話嗎？！我心想，真是個健～健美人，你有自己
      說的那麼正派，我今天會需要打這通電話嗎？！這個老烏
      賊堅持要第三人協調，或申請法律途徑，卻將我們寄出的
      存證信函以"查無此人"退回，對調解委員會的通知不加理
      會，果然是隻"賊上賊"。事情還沒有解決，但我決不會罷
      休的。為了我可愛的BABY，媽媽要更堅強，將別人欠我們
      的錢全部要回來」。觀諸上開全文章意旨，被告使用之「
      老狐狸」、「老烏賊」、「賊上賊」等文字，已具有主觀
      貶抑之價值判斷意涵，顯非屬中性文字，且依社會通念，
      已達足以貶損他人之社會評價及尊嚴，為輕蔑他人、使人
      難堪之詞，顯屬侮辱之言語無訛。復參以被告於本院審理
      時自承：其係大學畢業，且知悉部落格上的文章任何人都
      看得到等語，衡酌被告之教育程度，其對於前開「老狐狸
      」、「老烏賊」、「賊上賊」等係屬侮辱之文字乙節，當
      知之明甚，竟猶將含有該等含有足以貶損他人社會評價及
      尊嚴文字之文章張貼於不特定多數人得以共見共聞之前開
      網路部落格中，足認其主觀上具有公然侮辱之犯意甚明。
      是其上開所辯，無非係卸責之詞，不足採信。事證明確，
      被告上開犯行，洵堪認定，應予依法論科。
二、核被告所為，係犯刑法第309條第1項之公然侮辱罪。原審以
    本案罪證明確，適用第309條第1項、第42條第3項前段，刑
    法施行法第1條之1第1項、第2項前段，中華民國96年罪犯減
    刑條例第2條第1項第3款、第7條等規定，並審酌被告僅因其
    夫劉佳松與告訴人間之債務糾紛致生不滿，即公然以前開方
    式上網辱罵告訴人，致告訴人人格受貶損，尚未與告訴人達
    成和解，犯後復飾詞否認犯行，未見悔意，惟念其出於一時
    氣憤之犯罪動機、目的、智識程度等一切情狀，判處被告罰
    金新臺幣6000元，如易服勞役，以新臺幣1000元折算，減為
    罰金新臺幣3000元，如易服勞役，以新臺幣1000元折算1日
    ，經核原審認事用法及量刑均甚妥適，應予維持。被告上訴
    矢口否認具有公然侮辱之主觀犯意，顯不足採信，其上訴為
    無理由，應予駁回。另檢察官雖據告訴人請求，以被告之行
    為已造成公司及個人之營業損失及傷害，且期間又不斷打電
    話至公司騷擾，致公司人員離職，影響公司正常營運，令人
    無法忍受，又未賠償損失為由提起上訴。惟按刑罰之量定屬
    法院自由裁量之職權行使，但仍應審酌刑法第57條所列各款
    事由及一切情狀，為酌量輕重之標準，並非漫無限制，在同
    一犯罪事實與情節，如別無其他加重或減輕之原因，下級法
    院量定之刑，亦無過重或失輕之不當情形，則上級法院對於
    下級法院之職權行使，原則上應予尊重。原審既已審酌被告
    前開一切情狀，於法定刑度內予以量刑，其量刑尚無裁量權
    濫用、過重或失輕之不當或違法之處，檢察官上訴亦為無理
    由，應予駁回。
據上論斷，應依刑事訴訟法第455條之1第1項、第3項、第368條
，判決如主文。
中    華    民    國    97    年    3     月    13    日
                   刑事第11庭  審判長法  官  王世華
                                     法  官  莊嘉蕙
                                     法  官  丁智慧
上為正本係照原本作成。
不得上訴。
                                     書記官  陳淑華
中    華    民    國    97    年    3     月    13    日


司法院資訊處製作；財團法人民間司法改革基金會備份。
